【裁判字號】    98,訴,1289
【裁判日期】    980504
【裁判案由】    毒品危害防制條例
【裁判全文】
臺灣臺中地方法院刑事判決              98年度訴字第1289號
公  訴  人  臺灣臺中地方法院檢察署檢察官
被      告  甲○○
上列被告因違反毒品危害防制條例案件，經檢察官提起公訴（98
年度毒偵字第1035號），被告於準備程序中就被訴事實為有罪之
陳述，經告以簡式審判之旨，並聽取意見後，本院合議庭裁定由
受命法官獨任進行簡式審判程序，判決如下：
    主    文
甲○○施用第二級毒品，累犯，處有期徒刑伍月；又施用第一級
毒品，累犯，處有期徒刑捌月。應執行有期徒刑壹年。
    犯罪事實
一、甲○○前於民國89年間，因施用第一、二級毒品案件，經本
    院裁定令入戒治處所施以強制戒治，於民國90年11月10日執
    行完畢釋放。另於94年間，因施用第一、二級毒品案件，經
    臺灣高等法院臺中分院以95年度上訴字第1355號分別判處有
    期徒刑1年3月、9月確定；另於95年間，因違反槍砲彈藥刀
    械管制條例案件，經本院以95年度簡字第120號判處有期徒
    刑3月確定；復因竊盜案件，經臺灣南投地方法院以95年度
    訴字第543號判處有期徒刑10月確定，上開4罪嗣經分別減為
    有期徒刑7月又15日、4月又15日、1月又15日、5月，並定應
    執行刑為有期徒刑1年5月確定，於96年10月17日執行完畢。
    詎其仍不知悔改，復基於施用第二級毒品之犯意，於97年12
    月25日中午12時許，在臺中市○○路之某遊藝場內，以將甲
    基安非他命放入玻璃球燃燒生煙吸取煙氣之方式，施用第二
    級毒品甲基安非他命1次；另基於施用第一級毒品之犯意，
    於97年12月25日中午12時30分許，於上開遊藝場內，以將海
    洛因摻入香菸點燃吸煙之方式，施用第一級毒品海洛因1 次
    。嗣於97年12月27日17時30分許，為警持搜索票至臺中市○
    區○○路1段16號415室搜索，經甲○○同意採集其尿送驗結
    果，呈可待因、嗎啡、安非他命及甲基安非他命陽性反應。
二、案經臺中市警察局第四分局報告臺灣臺中地方法院檢察署檢
    察官偵查起訴。
    理    由
一、訊據被告甲○○對其於前揭時、地，分別施用第一級毒品海
    洛因及第二級毒品甲基安非他命各1次之犯罪事實坦承不諱
    ，且其為警查獲時，所採尿液送中山醫學大學附設醫院檢驗
    結果，呈可待因、嗎啡、安非他命、甲基安非他命陽性反應
    等情，有該院檢驗科藥物檢測中心出具之尿液檢驗報告1紙
    存卷可稽。又海洛因施用入人體後水解還原成嗎啡，再循嗎
    啡之代謝方式排出體外，已據行政院衛生署藥物食品檢驗局
    （81）藥檢壹字第006431號函說明綦詳；又按人體施用安非
    他命後，主要代謝物中有未改變形態之安非他命，而無甲基
    安非他命之代謝物；而人體施用甲基安非他命後，主要代謝
    物中會呈甲基安非他命及安非他命陽性反應，復有有法務部
    調查局93年5月4日調科壹字第09362413980號函釋綦詳，顯
    見被告關於曾於上開時、地分別施用第一級毒品海洛因、第
    二級毒品甲基安非他命各1次之自白，應與事實相符。
二、按毒品危害防制條例於92年7月9日修正公布，自93年1月9日
    施行，其中第20條、第23條將施用毒品之刑事處遇程序，區
    分為「初犯」及「5年內再犯」、「5年後再犯」。依其立法
    理由之說明：「初犯」，經觀察、勒戒或強制戒治後，應為
    不起訴處分或不付審理之裁定；「5年內再犯」者，因其再
    犯率甚高，原實施之觀察、勒戒及強制戒治既已無法收其實
    效，爰依法追訴或裁定交付審理。至觀察、勒戒或強制戒治
    執行完畢釋放後，「5年後再犯」者，前所實施之觀察、勒
    戒或強制戒治已足以遮斷其施用毒品之毒癮，為期自新及協
    助其斷除毒癮，仍適用「初犯」規定，始應先經觀察、勒戒
    、強制戒治之程序。從而依該次修正後之規定，僅限於「初
    犯」及「5年後再犯」2種情形，應先經觀察、勒戒或強制戒
    治之程序，此乃該條例第10條之例外規定。倘被告於5年內
    已再犯施用毒品，經依法追訴處罰，縱其第3次（或第3次以
    上）再度施用毒品之時間，在初犯經觀察、勒戒或強制戒治
    執行完畢釋放5年以後，因與單純之「5年後再犯」之情形有
    別，不合於「5年後再犯」之例外規定；且因已於「5年內再
    犯」，顯見其再犯率甚高，原實施觀察、勒戒或強制戒治，
    已無法收其實效，即應回歸原則性規定，由檢察官逕行起訴
    ，依該條例第10條處罰，最高法院95年度臺非字第134號裁
    判可資參照。查被告前於89年間，因施用第一、二級毒品案
    件，經本院裁定令入戒治處所施以強制戒治，於90年11月10
    日執行完畢釋放；另於94年間，因施用第一、二級毒品案件
    ，經臺灣高等法院臺中分院以95年度上訴字第1355號分別判
    處有期徒刑1年3月、9月確定等情，有臺灣高等法院被告前
    案紀錄表及臺灣臺中地方法院檢察署刑案資料查註紀錄表各
    1份存卷可佐，則被告於本案犯罪事實欄所載時、地再犯施
    用第一級毒品、第二級毒品罪，雖距90年11月10日強制戒治
    執行完畢釋放之時間，已在5年以後，惟其自90年11月10日
    起之5年內已再犯施用毒品經依法訴追處罰，揆諸上開最高
    法院判決意旨，本案仍應予以依法論科，合先敘明。
三、核被告所為，分別係犯毒品危害防制條例第10條第1項、第
    2項之施用第一級毒品罪、施用第二級毒品罪。被告因施用
    而持有毒品行為，本應以持有論，惟持有後進而施用，其持
    有之低度行為應被施用之高度行為所吸收，故不再另論其持
    有毒品罪。又被告所犯上開2罪，犯意各別，行為互殊，應
    予分論併罰。被告於94年間，因施用第一、二級毒品案件，
    經臺灣高等法院臺中分院以95年度上訴字第1355號分別判處
    有期徒刑1年3月、9月確定；另於95年間，因違反槍砲彈藥
    刀械管制條例案件，經本院以95年度簡字第120號判處有期
    徒刑3月確定；復因竊盜案件，經臺灣南投地方法院以95年
    度訴字第543號判處有期徒刑10月確定，上開4罪嗣經分別減
    為有期徒刑7月又15日、4月又15日、1月又15日、5月，並定
    應執行刑為有期徒刑1年5月確定，於96年10月17日執行完畢
    之事實，有臺灣高等法院被告前案紀錄表及臺灣臺中地方法
    院檢察署刑案資料查註紀錄表各1份在卷可參，其受有期徒
    刑之執行完畢後，5年以內再故意犯本案有期徒刑以上之2罪
    ，均為累犯，應依刑法第47條第1項之規定，分別加重其刑
    。爰審酌被告施用毒品，經強制戒治及法院論罪科刑後，仍
    不知戒惕，一再施用，無視於毒品對於自身健康之戕害及國
    家對於杜絕毒品犯罪之禁令，不知戒除惡習，惡性非輕，然
    念及坦承犯行，態度良好，其施用毒品並無危害他人等一切
    情狀，分別量處如主文所示之刑，並定其應執行之刑，以資
    懲儆。
據上論斷，應依刑事訴訟法第273條之1第1項、第299條第1項前
段，毒品危害防制條例第10條第1項、第2項，刑法第11條前段、
第47條第1項、第51條第5款，判決如主文。
本案經檢察官乙○○到庭執行職務。
中    華    民    國    98  年      5     月    4    日
                 刑事第三庭        法  官  李慧瑜
以上正本證明與原本無異。
如不服本判決，應於收受送達後10日內向本院提出上訴書狀（應
敘述具體理由並附繕本）。
上訴書如未敘述理由，應於上訴期間屆滿後20日內補提理由書於
本院。
中    華    民    國    98  年      5     月    4    日
                                   書記官  陳青瑜
附錄本判決論罪科刑法條
毒品危害防制條例第10條：
施用第一級毒品者，處6月以上5年以下有期徒刑。
施用第二級毒品者，處3年以下有期徒刑。


司法院資訊處製作；財團法人民間司法改革基金會備份。
